臺灣士林地方法院民事判決　　　　　　　　　　　　　九十二年度訴字第一八九號
　　原　　　告　甲○○
　　訴訟代理人　乙○
　　被　　　告　戊○○○
　　　　　　　　丁○○
　　訴訟代理人　林詮勝律師
　　複代理人　　高秀枝律師
　　訴訟代理人　丙○○
當事人間排除侵害事件，本院於中華民國九十三年五月四日言詞辯論終結，判決如下
：
    主    文
原告之訴及假執行之聲請均駁回。
訴訟費用由原告負擔。
    事實及理由
一、原告主張：坐落台北市○○區○○段三小段四八四地號、四八四之一地號土地為
    原告所有（下稱原告所有系爭土地），被告陳簡阿舍所有門牌號碼台北市○○區
    ○○街七十巷十一號一至五樓房屋（已增建至七樓，下稱被告陳簡阿舍所有系爭
    房屋）無權占用原告所有系爭四八四之一地號土地如附圖一所示編號部分，面
    積六．三五平方公尺及如附圖二所示編號Ｂ部分，面積○．九六平方公尺，被告
    丁○○所有門牌號碼台北市士林區○○○路○段八十三巷二十八弄十九號一至五
    樓房屋（現已增建至七樓，下稱被告丁○○所有系爭房屋）無權占用原告所有系
    爭四八四地號土地如附圖一所示編號部分，面積八．九二平方公尺及原告所有
    系爭四八四之一地號土地如附圖一所示編號部分，面積○．八七平方公尺及如
    附圖二所示編號Ａ部分，面積○．一八平方公尺，依民法第七百六十七條之規定
    ，原告自得請求被告將其所有占用原告所有系爭土地之建物拆除，將土地返還予
    原告。又被告所有建物無權占用原告所有系爭土地，依侵權行為及不當得利之法
    律規定，原告亦得請求被告賠償損害。爰聲明：(一)被告陳簡阿舍應將坐落原告所
    有系爭八四八之一地號土地上，如附圖一編號部分建物一至六樓，各層面積均
    六．三五平方公尺及如附圖二所示編號Ｂ部分停車場鐵鍊，面積○．九六平方公
    尺拆除，將土地返還予原告，並自民國九十二年一月三十日起至返還土地之日止
    ，按年給付原告新台幣（以下同）五萬四千六百零四元。另給付原告自七十七年
    一月二十九日起至九十二年一月二十九日止，共計三十萬四千四百三十之元，及
    自起訴狀繕本送達被告之翌日起，至清償日止，按年息百分之五計算之利息。(二)
    被告丁○○應將坐落原告所有系爭四八四地號土地上如附圖一所示編號部分建
    物一至六樓，各層面積均八．九二平方公尺及原告所有系爭四八四之一地號土地
    如附圖一所示編號部分建物一至六樓，各層面積均○．八七平方公尺及如附圖
    二所示編號Ａ部分建物一至之樓，各層面積均○．一八平方公尺拆除，將土地返
    還予原告，並自九十二年一月三十日起至返還土地之日止，按年給付原告七萬三
    千四百三十八元。另給付原告自七十七年一月二十九日起九十二年一月二十九日
    止，共計四十萬九千四百四十二元，及自起訴狀繕本送達被告丁○○之翌日止，
    按年息百分之五計算之利息。並陳明願供擔保，請准宣告假執行。
二、被告則以：訴外人陳連生（被告戊○○○之夫、被告丁○○之父）於七十年間興
    建被告二人所有系爭房屋時，因原告聲明異議，乃經台北市政府測量大隊先後十
    四次協調，並於七十年八月二十八日協議成立，測量大隊遂依該次會議紀錄，於
    同年九月十七日會同雙方前往實地，依照協調結果施測。陳連生隨即於同年月十
    八日向台北市政府工務局建築管理處，申請繼續施工，同年十一月十日放樣，雙
    方復於同年十一月九日與原告達成協議，陳連生同意以建築物之外牆，供原告使
    用而為相鄰建物之共同壁，雙方乃依實地測後之界址，及協議書之約定，相繼分
    別施工，一直到完成竣工。被告既依法取得使用執照，顯然並無原告所述越界建
    築情事。至於現在測量結果發現被告所有系爭房屋有部分占用原告所有系爭土地
    ，或係九十一年六月間同地段四七二、四七八地號土地之六米計劃道路施工，部
    分界址因此變動所致，不能因此認被告係越界建築。又被告所有系爭建物占有原
    告所有系爭土地已逾十五年，此為原告所明知，依法第九百四十四條第請求權消
    滅時效之規定，原告之不當得利請求權亦已罹於時效等語資為抗辯。並聲明：原
    告之訴及假執行之聲請均駁回，如受不利之判決，願供擔保請准宣告免為假執行
    。
三、兩造不爭之事實：
  (一)系爭土地為原告所有，被告所有系爭房屋與原告所有系爭土地相鄰，經本院囑託
    台北市士林地政事務所派員測量後，發現被告陳簡阿舍所有系爭房屋占用原告所
    有系爭四八四之一地號土地如附圖一所示編號部分，面積六．三五平方公尺及
    如附圖二所示編號Ｂ部分，面積○．九六平方公尺，被告丁○○所有系爭房屋占
    用原告所有系爭四八四地號土地如附圖一所示編號部分，面積八．九二平方公
    尺及原告所有系爭四八四之一地號土地如附圖一所示編號部分，面積○．八七
    平方公尺及如附圖二所示編號Ａ部分，面積○．一八平方公尺之事實，有土地及
    建物登記謄本、台北市士林地政事務所九十二年三月十八日士丈字第三○四號土
    地複丈成果圖、九十二年五月三十日士林土字第七○三號土地複丈成果圖及本院
    勘驗筆錄可證。
  (二)訴外人陳連生於興建被告所有系爭房屋時，因原告聲明異議，經台北市政府測量
    大隊歷經一十四次協調，最後達成之協調結果為：「本案甲、乙雙方土地重測後
    合計面積增加二十七平方公尺，雙方同意依照原登記面積比例配賦，平行調整原
    調查界址，據以辦理重測。」，台北市政府測量大隊並依據該協議結果，於七十
    年九月間至現場辦理界址之測量，並經原告及訴外人陳連生簽章無誤之事實，有
    台北市政府地政處九十二年十月十四日北市地測字第○九二三二八二八三○○號
    函附之台北市士林、北投二行政區地籍圖重測界址糾紛協調會第十四次會議紀錄
    影本、地籍調查界址補正處理記載表影本可證。
  (三)原告與訴外人陳連生於七十年十一月十九日達成協議，內容為；「甲方（指原告
    ）所有坐落社子三街三十巷二十三弄（原海光段三小段四八四地號）及乙方（指
    陳連生）所有坐落社子三街三十巷二十三弄（原海光段三小段四七一地號），雙
    方興建房屋，甲方同意乙方使用其基地打鋼軌椿及搭設鷹架，乙方同意其完成之
    建物鄰接外牆無條供甲方使用（包括安裝電管等），同時雙方後側六米計劃巷完
    工後，保持暢通（施工中甲方行人得通行），以上雙方同意，特立此書為憑」之
    事實，有兩造不爭執為真正之協議書影本可憑。
四、法院得心證之理由：
  (一)原告雖主張被告所有系爭房屋係於興建時越界建築，屬無權占有云云。惟查，訴
    外人陳連生於興建被告所有系爭房屋之前，因其基地與原告所有系爭土地相鄰，
    雙方對界址之位置發生爭議，經台北市政府測量大隊歷經一十四次協議，始產生
    決議，台北市政府測量大隊並依該決議內容施以界址測量，原告與陳連生於七十
    年十一月十九日並達成協議，陳連生同意其興建房屋之外牆無條件供原告使用等
    情，已如前述，顯然訴外人陳連生在興建系爭房屋時，確經台北市政府測量大隊
    為界址之重測，且原告對於雙方土地界址何在，相當在意，應無可能遭陳連生越
    界建築而不知。
  (二)被告所有系爭房屋經本院多次囑託台北市士林地政事務所派員測量結果，雖均認
    有占用原告所有系爭土地，占用之位置及面積如附圖一、二所示，惟前揭海光段
    三小段土地於九十一年八月二十二日曾經台北市政府地政處測量大隊再鑑界，並
    於相關之地面上釘上地椿、漆上紅漆，但該地椿之位置與現場房屋之界址並不相
    符，此經本院履勘現場，製有勘驗筆錄（詳本院九十二年十二月二十六日勘驗筆
    錄），並有被告所提照片七幀在卷可憑。又點位八（被告所有系爭房屋之外牆緣
    ）與四八四及四七一地號土地間地籍線之垂距為四十二公分，點位十（與被告丁
    ○○所有系爭房屋相鄰之延平北路五段八十三巷二十八弄十五號房屋之外牆緣）
    與四七一、四六九地號土地間地籍線之垂距為三十五公分，亦有台北市士林地政
    事務所九十三年三月三十一日北市土地二字第○九三三○四七八六○○號函可稽
    ，且原告亦不否認其自己所有房屋亦有占用他人土地之情事，足證經測量結果，
    兩造之左鄰、右舍房屋均有越界占用他人土地之情事，而此結果，應係該區土地
    經再鑑界之測量誤差所造成，而非被告故意越界建築所致，為解決此問題，理應
    由相關之利害關係人向地政機關申請重新鑑界，以符現實，而非將每戶房屋之一
    面牆壁拆除，造成當事人間財產之損失及社會經濟成本之浪費。是原告主張被告
    之房屋占用其土地為越界築，屬無權占有，即無足取。
  (三)原告主張被告所有系爭房屋無權占用其所有系爭土地，並不足取，已如前述，則
    原告依侵權行為及不當得利之法律關係，請求被告給付賠償金，亦無理由，均應
    予以駁回。
  (四)原告受敗訴判決，其假執行之聲請即失所依據，應併予駁回。
五、訴訟費用負擔之依據：民事訴訟法第七十八條。
中　　　華　　　民　　　國　　九十三　　年　　　六　　　月　　　一　　　日
                                        臺灣士林地方法院民事第一庭
                                            法      官  許永煌
右為正本係照原本作成。
如對本判決上訴須於判決送達後廿日內向本院提出上訴狀。
中　　　華　　　民　　　國　　九十三　　年　　　六　　　月　　　八　　　日
                                            法院書記官  馮衍燕
